臺灣高等法院臺中分院刑事判決　　　　　　　　　　九十二年度上重訴字第五三號
　　上　訴　人　辛○○
　　即　被　 告
　　選任辯護人　張志新
　　　　　　　　林文成
　　上　訴　人　甲○○
　　即　被　告
　　選任辯護人　廖志堯
右上訴人等因殺人等案件，不服臺灣台中地方法院九十二年度重訴字第七九七號中華
民國九十二年九月十五日第一審判決（起訴案號：臺灣台中地方法院檢察署九十一年
度偵字第二四五四九號、九十二年度偵字第二０八八號），提起上訴，本院判決如左
：
      主  文
上訴駁回。
      事  實
一、甲○○素行不佳，前於民國（下同）八十八年間曾因犯偽造文書案件，經台灣台
    中地方法院判處有期徒刑八月確定，於九十年九月八日執行完畢。復於九十年及
    九十一年間，分別犯重利罪及侵占罪，經同法院先後判處有期徒刑五月及有期徒
    刑六月確定在案，嗣並經同法院裁定其應執行刑為有期徒刑十月，甫於九十一年
    九月二十四日易科罰金執行完畢。辛○○亦素行不佳，前曾有違反槍砲彈藥刀械
    管制條例案件及賭博罪等犯罪前科，嗣經本院就其所犯賭博罪、違反肅清煙毒條
    例案件、違反槍砲彈藥刀械管制條例案件、違反麻醉藥品管理條例及違反藥事法
    等罪，裁定其應執行刑為有期徒刑七年十月確定，甫於八十九年三月十四日假釋
    出獄（假釋期滿日期為九十二年十一月二十二日，本案不構成累犯）。
二、
（一）甲○○於九十一年四月間某日，在臺中市○○○路與軍功路口附近某處，明知
      其友人「賴明興」所交付寄託予其代為收藏保管之物品為均具殺傷力之制式手
      槍及制式子彈（以上槍、彈均詳如附表編號一至六號所示），竟仍予收受保管
      ，並將前開手槍及子彈藏放在臺中市○○○○道附近之某土地公廟內，而未經
      許可寄藏如附表編號一號至六號所示之槍枝及子彈。
（二）嗣因辛○○邀同甲○○一起前往位於臺中市○○路三七一號三樓（起訴書誤載
      為同路三五六號三樓）之地下賭場賭博，其二人乃一起於九十一年十一月三日
      凌晨五時許至上開賭場內，並約定由辛○○與甲○○合資，由牌技較佳之甲○○負責下場與陳鴻俊等人賭博財物。開始賭博後不久，甲○○與辛○○二人因
      認有一次比牌結果，應係甲○○贏賭，且賭金高達新台幣（下同）十餘萬元，
      惟陳鴻俊竟不認帳，復在該賭場內咆哮，辛○○見狀即先行下樓，旋甲○○亦
      下樓與辛○○會合，其二人均因此心生不滿，懷恨在心，遂萌生共同持槍殺人
      之犯意，經其二人謀議後，由甲○○駕駛自用小客車搭載辛○○一同至前開臺
      中市○○○○道附近某土地公廟內甲○○藏置槍、彈之地點後，由甲○○下車
      取出如附表所示全部槍彈，再回到車內，並將其中一枝彈匣內業已裝填有制式
      子彈五顆之捷克ＣＺ廠七五型制式半自動手槍一枝（即如附表編號二號所示之
      手槍）交予辛○○，再由甲○○駕車搭載辛○○立即返回上開賭場。迨其二人
      所駕車輛於同日早上約六時許，抵達上開賭場樓下對面之馬路上後，因見陳鴻
      俊與紀宏杰、丁○○、己○○及綽號叫「阿龍」之不詳姓名男子等人已在該賭
      場樓下，甲○○與辛○○乃分別持如附表編號一號、二號所示槍枝（甲○○持
  編號一號所示手槍、辛○○持編號二號所示手槍）及如附表編號五號所示制式
      子彈，由辛○○持搶先行下車，並趁陳鴻俊由對向穿越馬路至臺中市○○路三
      五六號前道路處之機會，於陳鴻俊與其擦身而過後，辛○○即轉身在陳鴻俊斜
      左側後面（即以陳鴻俊背朝道路方向而言，辛○○位在陳鴻俊左手側後面）位
      置，朝陳鴻俊之頭部率先射擊一槍，擊中陳鴻俊頭部之左後頸部位，彈頭並穿
      過右耳垂處逸出身體，陳鴻俊中槍倒地後，辛○○又朝陳鴻俊再射擊一槍，惟
      未射中陳鴻俊，此時較後下車之甲○○亦已處在陳鴻俊斜右側後面（即以陳鴻
      俊背朝路方向而言，甲○○位在陳鴻俊右手側後面）位置，甲○○見陳鴻俊已
      中槍，亦於陳鴻俊倒地之後，持如附表編號一號所示制式手槍（內亦裝有五顆
      制式子彈），朝陳鴻俊射擊一槍，惟亦未擊中陳鴻俊。旋辛○○即將其所持有
      之上開手槍及子彈交還甲○○，甲○○並回其自用小客車內拿取其餘之槍枝及
      子彈後，與辛○○二人分頭搭乘計程車逃離現場。嗣陳鴻俊經人叫救護車送往
      醫院後，於九十一年十一月十一日上午四時許，終因頭部貫穿性槍傷而不治死
      亡。
（三）案發後，警方於九十一年十一月三日上午即查悉涉案人為辛○○而對辛○○展
      開查緝，辛○○乃透過友人癸○○向甲○○取得上開二枝行兇用之手槍及射餘
      之子彈，並先行書寫好自白書一份，於同年十一月七日凌晨經由他人以電話告
      知臺中市警察局第二分局刑事組偵查員其作案用之手槍二枝藏放處，並稱欲出
      面投案，警方因而於辛○○指定之臺中市○○路與安順二街口附近香蕉園內順
      利查獲上開辛○○與甲○○共同持以行兇用之手槍二枝（獲案管制編號分別為
      0000000000號及0000000000號）及射餘子彈七顆，辛○○則未出面投案。嗣經警方循線於同年十二月十八日十四時三十分許，在臺中
      市港尾里清武巷三二之一號逮捕辛○○，再經辛○○向警方供出甲○○後，警
      方復於九十二年一月十三日二十二時三十分許，在南投縣埔里鎮○○路○段二
      九八號前逮捕甲○○，再由甲○○帶同警方至臺中市○○○○街三一一號四樓
      之二，查扣如附表編號三至四號所示之轉輪手槍各一枝及編號六號所示之子彈
      六顆等物。
三、案經內政部警政署刑事警察局、臺中市警察局及臺中市警察局第二分局分別報請
    臺灣臺中地方法院檢察署檢察官偵查起訴。
    理  由
一、訊據上訴人即被告（下稱被告）甲○○對於右開未經許可寄藏手槍、子彈之事實
    供認不諱（見本院卷第三０頁、第二四五頁），並有扣案如附表所示之槍、彈足
    稽。而該扣案之槍彈經送請內政部警政署刑事警察局鑑定結果分別為：（１）編
    號一至二號所示之黑色手槍各一枝，均係捷克ＣＺ廠七五型制式半自動手槍，機
    械性能良好，可擊發口徑九ＭＭ制式子彈，均認具殺傷力。（２）編號三號所示
    之手槍係仿美國ＳＭＩＴＨＷＥＥＳＳＯＮ廠轉輪手槍製造之仿造槍，機械性能
    良好，可擊發口徑○．三八吋制式子彈，認具殺傷力。（３）編號四號所示之手
    槍係仿美國ＳＭＩＴＨＷＥＥＳＳＯＮ廠轉輪手槍製造之仿造槍，機械性能良好
    ，可擊發口徑○．三八吋制式子彈，認具殺傷力。（４）編號五號所示之未經射
    擊之七顆子彈均係口徑九ＭＭ制式子彈，認均具殺傷力。（５）編號六號所示之
    子彈六顆均係口徑○．三八吋制式子彈，認均具殺傷力等情，有內政部警政署刑
    事警察局九十一年十二月五日刑鑑字第○九一○三○九三二三號槍彈鑑定書及九
    十二年二月二十六日刑鑑字第○九二○○一六一○三號槍彈鑑定書等影本各一份
    在卷可稽（見臺中市警察局第二分局警卷第四四頁至第五三頁及第二四五四九號
    偵查卷第一四一頁至第一五○頁）。是罪證明確，被告甲○○此部分犯行堪以認
    定。
二、訊據上訴人即被告（下稱被告）辛○○及被告甲○○等二人對於被告辛○○於前
    開時間邀同被告甲○○一起至上開賭場，並約定由其二人合資，由牌技較佳之被
    告甲○○負責下場與被害人陳鴻俊等人賭博財物，嗣其二人認有一次比牌結果，
    應係被告甲○○贏賭，惟被害人陳鴻俊竟不認帳，且在該賭場內咆哮，被告辛○○見狀即先行下樓，旋被告甲○○亦下樓與被告辛○○會合，其二人均因此心生
    不滿，懷恨在心，隨即由被告甲○○駕駛自用小客車搭載被告辛○○一同至上開
    臺中市○○○○道附近之某土地公廟內即被告甲○○藏置槍、彈地點，由被告甲○○下車取出如附表所示之全部槍彈，再回到車內並將如附表編號二號所示已裝
    填有制式子彈五顆之捷克ＣＺ廠七五型制式半自動手槍一枝交予被告辛○○，再
    由被告甲○○駕車搭載被告辛○○返回上開賭場。迨其二人所駕車輛抵達上開賭
    場樓下對面之馬路上後，因見被害人陳鴻俊與案外人紀宏杰、丁○○、己○○及
    綽號叫「阿龍」之不詳姓名男子等人已在該賭場樓下，其二人乃分別持如附表編
    號一號及二號所示槍枝（甲○○持編號一號所示手槍、辛○○持編號二號所示手
    槍）及如附表編號五號所示制式子彈，由被告辛○○持搶先行下車，並趁被害人
    陳鴻俊行走穿越馬路欲至臺中市○○路三五六號前道路處之機會，由其二人持槍
    射擊，俟被害人陳鴻俊中槍倒地後，旋被告辛○○即先將其所持有之上開手槍及
    子彈交還被告甲○○，被告甲○○並回其自用小客車內拿取其餘槍枝及子彈後，
    其二人乃分頭搭乘計程車逃離現場，嗣被害人陳鴻俊經人叫救護車送往醫院後，
    於九十一年十一月十一日上午四時許，終因頭部貫穿性槍傷而不治死亡等事實均
    供認不諱（見本院卷第二四五頁至第二四九頁），惟均矢口否認有故意殺人之犯
    意，被告辛○○辯稱：伊等二人去持槍返回上開賭場樓下而至臺中市○○路三五
    六號前之道路時，因被害人陳鴻俊迎面衝過來，伊遂基於教訓之意思對空射擊一
    槍，嗣第二槍係對地射擊，始終並未對被害人陳鴻俊之身體射擊，並沒有要致被
    害人陳鴻俊於死之犯意。又伊前所立之自白書係經友人代擬，內容並非事實云云
    。被告甲○○亦辯稱：伊當時僅對空射擊一槍，並沒有要致被害人陳鴻俊於死之
    犯意，且伊事先並未與被告辛○○謀議開槍共同殺人，故伊並不成立共同殺人之
    罪責云云。經查：
（一）案發當日被害人陳鴻俊係於當日早上約六時許，方與案外人紀宏杰、丁○○、
      「阿龍」等人一起自上址三樓地下賭場下樓，並於一樓碰見先行下樓後正欲再
      上樓之己○○，其等乃一起走出該址房屋，待其等走出房屋後，被害人陳鴻俊
      與「阿龍」即行走在前，並正穿越健行路朝賭場房屋對面之健行路三五六號房
      屋方向前進，紀宏杰與丁○○二人則因紀宏杰之車輛停在靠近賭場房屋之健行
      路上，而僅走至靠近賭場房屋該側之道路上，至己○○則尚在賭場房屋之門口
      處，其時證人紀宏杰、丁○○等人突然聽到槍聲，並立即發現被害人陳鴻俊倒
      臥在馬路上等情，業據證人紀宏杰、丁○○等二人分別證述在卷。又案發當時
      被告辛○○係處在被害人陳鴻俊斜左側後面（即以陳鴻俊背朝道路方向而言，
      辛○○位在陳鴻俊左手側後面）位置開槍，被告甲○○則係處在被害人陳鴻俊
      斜右側後面（即以陳鴻俊背朝道路方向而言，甲○○位在陳鴻俊右手側後面）
      位置開槍，且被害人陳鴻俊係在賭場對面之馬路邊即臺中市○○路三五六號房
      屋前之道路上中槍倒地，當時被告辛○○係處在被害人陳鴻俊左手邊背後即健
      行路之道路分向線附近（以陳鴻俊面向該路三五六號房屋而言），面朝被害人
      陳鴻俊，而被告甲○○則在被害人陳鴻俊右手邊背後，面向被害人陳鴻俊一節
      ，業據被告甲○○於偵查中供承在卷，並有承辦警員帶同被告甲○○至案發現
      場模擬案發經過時所繒製之現場位置圖一份在卷可稽（見第二○八八號偵查卷
      第二一頁），且被告甲○○此部分供述情節，核與命案發生後經警於該日（案
      發當日）上午六時二十分許，至現場所繒之現場圖二份相符（見臺中市警察局
      警卷第五四至五五頁，其中有「二顆」彈殼掉落在現場所遺留血跡之左後方，
      另「一顆」彈殼則掉落在血跡右後方，以上均以面朝三五六號房屋，背朝道路
      而言），並有現場照片十張在卷可按，堪足認定。且查被害人陳鴻俊係頭部左
      後頸部中槍，彈頭經左後頸部軟組織，越過中線，穿通右後顱窩底部（大枕孔
      旁）進入顱腔，於右側顳骨岩部向右方形成掠過性槍創，彈頭穿通右顱骨逸出
      顱骨，再穿過右耳垂處逸出身體，彈道方向為由左向右，由後向前，由下向上
      ，死亡原因為頭部遠距離貫穿性槍創等情，亦經檢察官督同檢驗員、法醫師相
      驗並解剖被害人陳鴻俊之屍體鑑定屬實，製有勘驗筆錄、解剖筆錄、相驗屍體
      證明書、驗斷書等在卷可憑。是徵諸被害人陳鴻俊係在被告辛○○率先開出第
      一槍後，旋即中彈倒地，被告等二人於案發時所處位置，站在被害人陳鴻俊左
      後方之人即係被告辛○○，依被害人陳鴻俊遭受槍擊之部位、彈道之方向等情
      觀之，再佐以被告甲○○遭警逮捕後，旋於九十二年一月十四日警詢、同日檢
      察官及原審訊問時及九十二年一月十七日至現場模擬時，均供稱：「辛○○先
      下車，走到健行路道路中線即對空鳴一槍，當時陳鴻俊看到後就直撲辛○○，
      欲捉住辛○○，辛○○轉身未被陳鴻俊摸到，陳鴻俊即與辛○○擦身而過，陳
      鴻俊跑過頭，此時辛○○又轉身開一槍，打中陳鴻俊，我見到陳鴻俊頭部右方
      流血，陳鴻俊後仰倒下，我即再朝陳鴻俊膝蓋處再開一槍」云云（見第二○八
      八號偵查卷第一一頁反面、第五○頁反面、原審九十二年度聲羈字第二三號刑
      事卷第七頁、臺中市警察局第二分局警卷第二七頁），均一再指出被害人陳鴻
      俊係遭被告辛○○由後槍擊；另依被告甲○○上開自白所供，當時係被害人陳
      鴻俊看到被告辛○○下車走到健行路道路中線對空開槍，即直撲被告辛○○，
      欲捉住被告辛○○，被告辛○○轉身未被捉到，被害人陳鴻俊因而擦身而過跑
      過頭，被告辛○○遂轉身開槍，因此時被害人陳鴻俊即在被告辛○○之右前側
      ，被告辛○○從被害人陳鴻俊之左後側開槍，因擊中被害人陳鴻俊之左後頸部
      ，彈頭遂經左後頸部軟組織，越過中線，穿通右後顱窩底部（大枕孔旁）進入
      顱腔，於右側顳骨岩部向右方形成掠過性槍創，彈頭穿通右顱骨逸出顱骨，再
      穿過右耳垂處逸出身體，故彈道方向為由左向右，由後向前，由下向上，亦與
      上開相驗屍體證明書、解剖筆錄及驗斷書等所記載之被害人陳鴻俊死亡情節相
      符。參以被告辛○○在為警逮捕前，曾親自書寫一份自白書透過他人交予警方
      ，該份自白書明白記載：「發生在九十一年十一月三日早上六點左右，因衝突
      失控，拿槍打中阿俊（即被害人陳鴻俊）之人，就是我本人」等語，其上並有
      辛○○之署名及指印，被告辛○○亦直承該份自白書為其所寫，且經警將該份
      自白書送請內政部警政署刑事警察局鑑定其上之指紋結果，確屬被告辛○○之
      指紋無誤，亦有內政部警政署刑事警察局九十一年十一月二十一日刑紋字第○
      九一○三一二九九二號鑑驗書及自白書等影本各一份在卷可稽（見臺中市警察
      局警卷第三五頁至第三六頁），益證被害人陳鴻俊應係與被告辛○○擦身而過
      後，遭被告辛○○轉身持槍從被害人陳鴻俊之左後側開槍擊中頭部左後頸部位
      致死無疑。
（二）證人己○○於九十一年十一月三日案發當日上午七時五十分許，接受警員詢問
      時證稱：「九十一年十一月三日早上六時許發生槍擊案，我在場，故我到刑事
      組說。九十一年十一月三日一時許我與陳鴻俊就在一起喝酒，我們二人於五時
      共同到臺中市○○路三七一號三樓內賭『四支刀』，席間因朋友找我，故我到
      樓下與朋友聊天，當我返回大樓時，在電梯口碰到陳鴻俊與三、四人一起下樓
      ，我跟隨在後，我們走在馬路斑馬線處時，對向車道有一名男子從車上下來，
      手持一把槍朝陳鴻俊射擊，第一槍打中陳鴻俊，陳鴻俊應聲倒地，．．。」、
      「（指認照片）辛○○很像是開槍之人」等語（見臺中市警察局第二分局警卷
      第二九頁反面至第三０頁）。另被告辛○○於遭警逮捕之翌日即九十一年十二
      月十九日檢察官首次偵查時亦供稱：「案發當時我在場，我拿其中一把槍，開
      了二槍，一槍並（對）空開一槍．另一發對地開一槍，這二槍都沒有瞄準『阿
      俊』開槍，是另一綽號『小忠』之人拿另一把槍，『小忠』開槍打中『阿俊』
      的。我當時持槍管朝上，正在拉滑套，此時，小忠（即甲○○）就已開槍了，
      小忠的動作比我快，我一聽到槍聲，『阿俊』（即被害人陳鴻俊）就應聲倒地
      了，於是我只朝天上及地上開了二槍而已」云云（見二四五四九號偵查卷第三
      二頁）。是依證人己○○所證情節及被告辛○○上開供述觀之，被害人陳鴻俊
      應係被告二人中之一人開第一槍時，即遭擊中倒地甚明。至被告辛○○於右開
      供述中雖另辯稱：係被告甲○○開第一槍之後，伊才於被害人陳俊鴻倒地後，
      連開二槍云云。然查（１）被告辛○○於九十一年十二月二十六日警詢中供稱
      ：「．．到達時，陳鴻俊剛好在樓下與綽號『阿龍』聊天，我先下車，看到陳
      鴻俊時，我馬上持手上的槍對空鳴一槍，『阿龍』就對我喊說：『陳鴻俊是自
      己人』，陳鴻俊於此時直接衝向我，我馬上對地面再開一槍，同時我看到陳鴻
      俊往我面前倒下，我發現他右耳下方中彈流血，我感到奇怪，因為我沒對他身
      體開槍，理應不該中彈才是，原來是離我左邊十公尺遠的『小忠』亦開一槍，
      可能是『小忠』射中陳鴻俊的。看到陳鴻俊倒地後，我就與『小忠』搭計程車
      逃離現場」等語（見台中市警察局第二分局警卷第二頁），於九十二年二月十
      三日偵查中供稱：「我第一槍對空鳴槍時，現場有一個叫『阿龍仔』的人正與
      陳鴻俊聊天，見到我對空鳴槍時，站在原地對我說『這自己人』、『不要開槍
      』。而我另一槍是對地上開，陳鴻俊當時跑過來」等語（見二四五四九號偵查
      卷第一一二頁），於原審九十二年二月十七日訊問時供稱：「我是先對空鳴槍
      ，陳鴻俊衝過來後，我才又對地開一槍」等語（見原審九十二年度偵聲字第八
      五號刑事卷第七頁），之後於原審九十二年三月十三日訊問時復供承：「（現
      場甲○○有無開槍？何時開槍？）有，我開第一槍的時候，隔了差不多五、六
      秒鐘的時候（我）再開第二槍。好像是我開第二槍的前後，甲○○才開槍。」
      等語（見原審卷第六０頁），及原審於九十二年八月十八日審理時供陳：「．
      ．，第一槍我是對空開槍，第二槍我是朝地上開，我開完第二槍之後，甲○○
      才開槍，第三槍是甲○○開的，第二槍與第三槍時間很接近。我是第二槍開完
      之後才發現他已經倒地，我看到他有流血，我就不敢再開槍了」等語（見原審
      卷第三一一頁），均一再直承當日確係由其率先開出第一槍，核與被告甲○○
      於警詢及偵審中始終供稱：「當日是辛○○先下車開第一槍」等語及證人己○○前述於案發後約一小時餘所為之證詞情節相符。是案發當日應係被告辛○○
      先行下車，並率先開第一槍，足堪認定。又案發後承辦警員在現場查扣之彈殼
      三顆經送鑑定結果，認均係已擊發之口徑九ＭＭ制式子彈之彈殼，經比對結果
      其中一顆彈底特徵紋痕與附表編號一所示之槍枝吻合，認係該槍枝所擊發，另
      二顆彈底特徵紋痕與附表編號二所示之槍枝吻合，認係該槍枝所擊發，亦有內
      政部警政署刑事警察局槍彈鑑定書影本二份附卷可按（見台中市警察局第二分
      局警卷第四四頁至第五七頁），而案發當時被告甲○○係持附表編號一號所示
      手槍，被告辛○○係持附表編號二號所示手槍，已據被告等二人自承在卷，益
      見被害人陳鴻俊應係被告等二人槍殺致死，亦無疑義。另證人己○○之警詢筆
      錄係承辦警員乙○○依據證人己○○之陳述而記載，亦據證人乙○○結證在卷
      （見原審卷第一八五頁至第一八六頁），是證人己○○之上開警詢筆錄應堪以
      採信。均併此敘明。
（三）被告辛○○雖另辯稱：當日伊係對空開一槍後，因陳鴻俊向伊衝過來，伊始又
      對地射擊一槍云云。證人癸○○於本院審理時亦到庭結證稱：「被告辛○○於
      案發後曾對我說，他事先對空鳴槍，又對地上開了一槍」等語。但查，被告辛○○於九十一年十二月十八日為警逮捕並於同日接受警員詢問時，及於翌日接
      受檢察官及原審法官訊問時，均係辯稱：伊對空、對地開二槍，是「阿忠」（
      即被告甲○○）開槍打中陳鴻俊云云，均未提及被害人陳鴻俊有何向伊衝過來
      之情事，此有各該筆錄在卷可考。且其於九十一年十二月十九日檢察官首次訊
      問時係辯稱：伊係於陳鴻俊倒地後，始對空、對地各開一槍云云，之後則又改
      辯稱：伊開第一槍係對空鳴槍，惟陳鴻俊向伊衝過來，伊始又對地開第二槍云
      云，核其所辯情節先後不一，已有可疑。再被告甲○○前開自白雖附和被告辛○○而供稱：辛○○先對空開第一槍，陳鴻俊乃衝向辛○○云云。然查被告甲○○於警詢、偵查及原審法官九十二年一月十四日訊問時，先係辯稱：伊與辛○○返回現場時，陳鴻俊人已在樓下要走，辛○○先下車，走到健行路道路中
      線擋在路中央對陳鴻俊開槍，第一槍是對空開槍，陳鴻俊跑向辛○○，「要抱
      著辛○○，但沒撲到」，陳鴻俊跑過頭，與辛○○擦身而過，辛○○又轉頭開
      了第二槍，打中陳鴻俊的頭部，我見到陳鴻俊頭部流血，我再對陳鴻俊開一槍
      打中腿部，相隔二秒，槍枝是我的云云；嗣於九十二年三月十三日原審訊問時
      則辯稱：「辛○○對空開第一槍之後，『陳鴻俊就衝過去與辛○○拉扯，可能
      是槍枝走火』，我有聽到第二次槍響。．．。」云云；嗣於九十二年八月十八
      日原審審理中則又改稱：「．．，陳鴻俊看到辛○○開槍，一手要拿槍，一手
      要撥辛○○的槍，有無撥到我沒看到，他是衝過來就倒下了，『死者倒地距離
      辛○○開槍的距離有五、六公尺』，我沒看到他撥槍，我只是看到他右手要拿
      槍，左手撥槍，．．。」云云，核被告甲○○所辯反覆不一，亦難採信。況依
      現場目擊證人丁○○於原審訊問時結證稱：「（陳鴻俊）倒下去的時候，我有
      看到。」、「．．，我聽到槍聲後，看到之後（陳鴻俊）人已經倒在那裡。」
      、「（現場陳鴻俊人有無朝開槍的人衝過去？）沒看到這情形。」等語。再參
      以被告辛○○開第一槍時，被害人陳鴻俊既距離被告辛○○尚有五、六公尺之
      遠，而被害人陳鴻俊當時復無任何武器，則被害人陳鴻俊豈有在此情況下，猶
      朝被告辛○○衝去，並在距離達五、六公尺處時，即做出撥槍之動作之理，被
      告甲○○此部分所供顯與常情有悖，益證被告甲○○與辛○○等二人此部分所
      辯均係圖卸殺人罪責之詞，不足憑採。再被告辛○○雖另辯稱：伊係應甲○○
      之要求，為扛下本案，才撰寫前述自白書，該自白書與事實不符云云。證人癸○○於本院審理時亦到庭結證稱：「被告辛○○發生這件事情，我有要幫他的
      忙，是透過我的哥哥，辛○○才寫自白書，辛○○寫這份自白書是照我哥哥交
      給他抄的，起先他也不願意寫，因自白書內容與事實不符」等語。然查，被告
      辛○○於九十一年十二月十九日偵查中係供稱：「（既不是你開槍打中阿俊（
      即陳鴻俊），那你為何寫自白書並交槍？）是甲○○希望我把事情承擔下來。
      我當時並沒有同意。」、「（既然你不同意，那你為何寫自白書？）因為警察
      知道打阿俊的槍枝。」（見第二四五四九號偵查卷第三二頁）；嗣於九十二年
      十二月二十六日警詢中則改辯稱：「．．我並自己書寫一份開槍殺人的自白書
      。因當時「小忠」（即被告甲○○）身分尚未曝光，因此我獨自一人承擔責任
      ，坦承犯案。」云云（見第二四五四九號偵查卷第四九頁反面）；嗣於九十二
      年二月十三日偵查中復改辯稱：「（何以後來是由你交槍並寫自白書？）因為
      警察策動我投案並交槍．．。」、「開完槍後，我把槍交給甲○○，我們二人
      各自分開，是因為警察透過癸○○，希望我們交槍，是我先寫好自白書，寫好
      之後交自白書給癸○○，而交給癸○○自白書時，癸○○告訴我槍放在香蕉園
      。」云云（見第二四五四九號偵查卷第一一三頁），核被告辛○○就其何以書
      寫上開自白內容一節，所辯情節先後有所出入，已值存疑。況持制式手槍開槍
      殺人係屬重罪，被告辛○○為智識成熟之成年男子，對此自難諉為不知，苟被
      害人陳鴻俊確係遭被告甲○○開槍擊中，而被告蕭文中復僅係對空及對地射擊
      ，則其儘可出面或於自白書內向警察說明即可，豈有寫出：「發生在九十一年
      十一月三日早上六點左右，因衝突失控，『拿槍打中阿俊之人，就是我本人。
      』」等語之理？再其苟真有為被告甲○○扛下本案之意，其又豈有透過他人代
      轉自白書，供出藏槍地點後，即拒不到案，嗣經警循線逮捕到案後，立即辯稱
      ：陳鴻俊係遭「阿忠」開槍擊中，伊僅對空及對地射擊而已云云，並於同年十
      二月二十六日即向警察供出並指認被告甲○○照片之理。況當時開槍擊中被害
      人陳鴻俊之人確係被告辛○○，亦據證人己○○證述在卷（已如前述），且證
      人癸○○係被告辛○○之朋友（被告辛○○於案發後肯告知癸○○案發經過情
      形，足見其二人關係匪淺），於作證時不免有偏頗之詞，益見被告辛○○此部
      分所辯顯係事後圖卸之詞，證人癸○○此部分所供為事後迴護被告之詞，均不
      足採信。又證人戊○○僅能證明被告二人與被害人陳鴻俊在案發當日賭博時曾
      因發錯牌而發生爭執，至發生槍擊案件時，證人戊○○尚在樓上，並未親眼目
      睹，故無法資為有利於被告二人之證明。另證人丁○○於本院審理時亦僅證稱
      ：「（問：請你回憶，開槍時被害人陳鴻俊倒地情形？）倒地之前，我沒有看
      到，我只看到倒地時的那一刻狀況。被害人倒地趴下，頭部朝向永興街。對原
      審之筆錄無意見」等語，亦無法作為有利於被告二人之認定。至證人庚○○及
      己○○等二人雖經本院傳喚無著，但並不影響本件事實之認定。均併此敘明。
（四）被告等二人確有共同持槍殺死被害人陳鴻俊之謀議後，始共同取出被告甲○○
      所藏放之槍、彈，共同持槍行兇一節，業據被告辛○○於九十一年十二月十八
      日警詢中供承：「．．，我與被害人是有賭博之糾紛，而綽號阿忠（即被告甲○○）之男子當日也有與被害人一起賭博，因為我及阿忠與被害人陳鴻俊於賭
      桌上有不愉快，所以阿忠執意要槍殺被害人致死」等語（見臺中市警察局警卷
      第九頁反面）及證人癸○○於警詢時證稱：「甲○○與被害人陳鴻俊賭博衝突
      時我在場，後來我與辛○○先離開，之後甲○○就隨後跟我們出來並與辛○○
      談話，之後辛○○就叫我先回去，過了不久，辛○○就跟我說他剛與甲○○持
      槍向陳鴻俊開槍」「我與辛○○很好，平日均在一起玩樂，我確定他告訴我說
      他與甲○○持槍向陳鴻俊開槍，當日因甲○○與陳鴻俊賭博引發口角，所以甲○○邀辛○○持槍向陳鴻俊開槍」各等語（見臺中市警察局第二分局警卷第三
      四頁反面至第三五頁）。參以被告甲○○於見被害人陳鴻俊中槍頭部出血倒地
      時，猶再持槍朝陳鴻俊射擊一槍（此為被告甲○○於警詢及偵審時所是認），
      及被告辛○○於被害人陳鴻俊中槍倒地時，亦朝被害人陳鴻俊再射擊一槍等情
      以觀，足見被告等二人應具有犯意之聯絡甚明。雖被告等二人均辯稱當時只是
      想要教訓被害人陳鴻俊，並無殺人之意云云，被告甲○○更另辯稱其係朝被害
      人陳鴻俊之膝蓋部位開槍云云。但查頭部為人體要害之處，且如附表編號一、
      二所示之槍枝均為制式手槍，殺傷力極強，持制式手槍朝人體之頭部射擊，足
      以致人於死，此乃公眾周知之事實，被告等二人殊難諉為不知，詎被告辛○○
      竟持附表編號二號所示殺傷力極強之制式手槍朝被害人陳鴻俊之後頸部射擊，
      且於被害人陳鴻俊遭受第一槍後即已頭部中槍出血倒地，被告等二人竟未就此
      罷手，反均再持制式手槍朝被害人陳鴻俊各射擊一槍，始共同逃離現場，益證
      被告等二人殺意之堅，可見一斑，被告等二人辯稱僅要教訓被害人陳鴻俊而已
      ，並無殺人之犯意云云，顯係避重就輕之詞，不足憑採。又被告等二人間既有
      共同持如附表編號一號、二號及五號所示之槍枝及子彈殺人之犯意聯絡，則被
      告辛○○就如附表編號一號、二號及五號所示之槍枝及子彈，自具有共同持有
      之犯意聯絡，亦足認定。至扣案如附表編號三號、四號及六號所示槍枝及子彈
      ，被告甲○○既始終放在車內，未曾交予被告辛○○持有，復未做為被告等二
      人行兇之工具，即難遽認被告辛○○就此部分槍、彈亦有共同持有之犯意聯絡
      ，附此敘明。
（五）又被告等二人於九十二年八月十八日原審審理前，均未曾提及其二人開槍時，
      被害人陳鴻俊有何攜帶槍枝之情事，被告辛○○於九十二年三月十三日原審訊
      問時並供稱：「（陳鴻俊當時有無武器？）不知道」等語。是被告甲○○嗣後
      翻異前詞，於九十二年八月十八日原審審理時改稱：其二人持槍回現場，是要
      找賭場負責人，且當時陳鴻俊右手要拿槍云云，顯係臨訟卸責之詞，要難憑採
      。又上開地下賭場之地址係在臺中市○○路三七一號三樓，業據被告辛○○於
      九十一年十二月二十六日警詢中及被告甲○○於九十二年一月十四日警詢中分
      別供明在卷，核與證人戊○○、己○○及紀宏杰於警詢中證述情節相符，已足
      認定，公訴人誤認該賭場位置係在馬路對面之臺中市○○路三五六號三樓云云
      ，尚有誤會，附此說明。
（六）另證人己○○雖因所在不明，本院無法傳喚，但因其於警詢時之上開陳述，經
      證明具有可信之特別情況（已如前述），且為證明犯罪事實之存否所必要，依
      刑事訴訟法第一百五十九條之三第三款之規定，具有證據能力。又被告辛○○
      雖請求送鑑定貫穿被害人陳鴻俊頭部沾有血跡之彈頭究係何槍枝所擊發云云，
      但因本件現場並未查扣前開子彈之彈頭，有電話紀錄足按（見本院卷第一九八
      頁），是本院無從送鑑定。亦均附此說明。
（七）綜上所述，足證被告等二人上開所辯顯係飾卸之詞，不足採信。是罪證明確，
      其二人之犯行均堪以認定。
三、按槍砲彈藥刀械管制條例所稱之手槍，並不限於正式兵工廠所產製之制式手槍；
    非法製造者所仿製，其殺傷力與制式手槍相若或超過制式手槍之仿製手槍，亦屬
    手槍範圍，不能論以其他具有殺傷力之槍枝。否則犯人非法仿製手槍，其殺傷力
    與制式手槍相若或超過制式手槍時，若不能論以製造手槍罪，而正式兵工廠所產
    製之手槍又屬合法製造，則將使槍砲彈藥刀械管制條例之未經許可製造手槍罪，
    永無適用餘地。查本件如附表編號三至四號所示槍枝，雖均係仿製左轉手槍，惟
    均具有來復線八條（其中一枝係左旋、一枝係右旋，原判決誤為二枝均係左旋）
    ，性能良好，可擊發口徑○．三八吋制式子彈，有上開內政部警政署刑事警察局
    九十二年二月二十六日刑鑑字第○九二○○一六一○三號槍彈鑑定書足稽，揆諸
    首開說明，該二枝槍枝自仍屬槍砲彈藥刀械管制條例所稱之手槍，合先說明。核
    被告甲○○所為，係犯槍砲彈藥刀械管制條例第七條第四項之未經許可寄藏手槍
    罪、同條例第十二條第四項之未經許可寄藏子彈罪及刑法第二百七十一條第一項
    之殺人罪。被告辛○○所為，係犯槍砲彈藥刀械管制條例第七條第四項之未經許
    可持有手槍罪、同條例第十二條第四項之未經許可持有子彈罪及刑法第二百七十
    一條第一項之殺人罪。又槍砲彈藥刀械管制條例將「持有」與「寄藏」為分別之
    處罰規定，則單純之「持有」，固不包括「寄藏」，但「寄藏」之受人委託代為
    保管，其保管之本身所為之「持有」，既係「寄藏」之當然結果，法律上自宜僅
    就「寄藏」行為為包括之評價，不應另就「持有」予以論罪（最高法院七十四年
    度臺上字第三四○○號判例參照）。又被告甲○○及辛○○二人間，就共同持有
    如附表編號一號、二號及五號所示槍枝、子彈犯行及殺人犯行間，均具有犯意聯
    絡及行為分擔，均為共同正犯。被告甲○○以一行為同時地寄藏如附表編號一至
    六號所示槍枝及子彈，係以一行為觸犯上開未經許可寄藏手槍罪及未經許可寄藏
    子彈罪，為想像競合犯，應依刑法第五十五條之規定，從一重之未經許可寄藏手
    槍罪處斷。被告辛○○以一行為同時地持有如附表一編號一號、二號及五號所示
    槍枝及子彈，亦係以一行為觸犯上開未經許可持有手槍罪及未經許可持有子彈罪
    ，亦為想像競合犯，應依刑法第五十五條之規定，從一重之未經許可持有手槍罪
    處斷。被告辛○○係為與被告甲○○共同殺人而與被告甲○○共同持有如附表編
    號一號、二號及五號所示槍枝及子彈，是被告辛○○所犯之上開未經許可持有手
    槍與殺人等二罪間，具有方法、結果關係，應依牽連犯之規定應從一重之殺人罪
    處斷。至被告甲○○既係受託代「賴明興」保管槍、彈後，始又另行起意，持受
    寄之槍、彈殺人，是其所犯之上開二罪間，犯意各別，行為互殊，應予分論併罰
    （最高法院七十四年五月十四日、七十四年度第五次刑事庭會議決議參照）。又
    被告甲○○素行不佳，前於八十八年間曾因犯偽造文書案件，經台灣台中地方法
    院判處有期徒刑八月確定，於九十年九月八日執行完畢。復於九十年及九十一年
    間，分別犯重利罪及侵占罪，經同法院先後判處有期徒刑五月及有期徒刑六月確
    定在案，嗣並經同法院裁定其應執行刑為有期徒刑十月，甫於九十一年九月二十
    四日易科罰金執行完畢，有臺灣臺中地方法院檢察署刑案資料查註紀錄表及臺灣
    高等法院被告全國前案紀錄表等各一份在卷可憑，其於受有期徒刑之執行完畢後
    ，五年以內再犯本件有期徒刑以上之罪，為累犯，除關於殺人罪本刑為死刑、無
    期徒刑部分依法不得加重外，餘均依法加重其刑。原審調查後，適用槍砲彈藥刀
    械管制條例第七條第四項、第十二條第四項，刑法第十一條前段、第二十八條、
    第二百七十一條第一項、第五十五條、第四十七條、第五十一條第四款、第三十
    七條第一項、第四十二條第三項、第三十八條第一項第一款，並分別審酌被告等
    二人素行均不佳（均有犯罪前科，有台灣高等法院被告全國前案紀錄表足按）、
    均僅因賭博糾紛即共同持槍殺人，且於被害人陳鴻俊中槍倒地後猶未罷手，均各
    再朝被害人陳鴻俊射擊一槍及被告等二人犯罪後，被告甲○○坦承自「賴明興」
    處收受上開槍彈，暨其二人犯殺人罪後，均猶互相推捼、飾詞圖卸殺人罪責等一
    切情狀，各量處被告等二人殺人部分無期徒刑，被告甲○○未經許可寄藏手槍部
分有期徒刑八年，併科罰金新台幣五十萬元，並就其併科罰金部分諭知易服勞役
    之折算標準；及就被告等二人所處無期徒刑部分，均依刑法第三十七條第一項之
    規定宣告褫告奪公權終身；且就被告甲○○部分定其應執行刑為無期徒刑，併科
    罰金新台幣五十萬元，罰金如易服勞役以罰金總額與陸個月之日數比例折算，褫
    告奪公權終身，以示懲儆。另說明扣案如附表編號一至四號所示手槍各一枝及編
    號五號所示射餘及鑑餘制式子彈一顆係違禁物，應依法宣告沒收。至如附表編號
    五號所示經被告射擊之子彈三顆及經送鑑定時試射之子彈六顆，編號六號經送鑑
    定時試射之子彈六顆，均已失其原有子彈之結構及效能，不再具有殺傷力，已非
    違禁物，故不予宣告沒收。認事用法核無違誤，量刑亦妥適。被告甲○○上訴意
    旨否認有殺人之犯意及指摘原判決關於未經許可寄藏手槍部分量刑過重，被告辛○○上訴意旨亦否認有殺人之犯意，均無理由，應予駁回。
四、又槍砲彈藥刀械管制條例第十八條第四項係規定：「犯本條例之罪，於偵查中或
    審判中自白，並供述全部槍砲、彈藥、刀械之來源及去向，因而查獲或因而防止
    重大危害治安事件之發生者，減輕或免除其刑」。查本件被告辛○○雖於為警逮
    捕後，向警供稱：阿忠有四把手槍等語，惟被告辛○○所稱之四把手槍，係指當
    時業已為警查獲之如附表編號一至二號所示之槍枝二枝及其已確定未經許可持有
    手槍部分之槍枝一枝及同案被告周方亮持有部分之槍枝一枝共四枝，並非向警供
    出「阿忠」尚持有如附表編號四至五號所示之手槍，此觀之被告辛○○九十一年
    十二月十八日警詢筆錄即明，是被告辛○○自不符合上述減輕或免除其刑之要件
    。又被告甲○○於遭警逮捕後，雖帶同警員起出如附表編號三至四號及六號所示
    之扣案槍、彈，惟其對於如附表所示槍、彈之來源，僅供述係綽號「賴明興」交
    其寄藏，「賴明興」年籍、住所不詳，並已死亡云云，其並未具體供出「賴明興
    」之真實資料（嗣經本院向台中市警察局函查賴明興之口卡片，亦經該局函覆本
    院稱查無資料），且「賴明興」既已死亡，即無從追查其究否為被告甲○○所指
    之前手，自無查獲可言，亦未因而防止重大危害治安事件之發生，即不合上述減
    輕或免除其刑之要件。另被告等二人雖已與被害人陳鴻俊之家屬成立訴訟上之和
    解，但迄今尚未履行賠償之義務，已據被害人陳鴻俊之胞姐丙○○到庭陳明在卷
    ，故無法予以減輕其刑。亦均併此說明。
五、據上論結，應依刑事訴訟法第三百六十八條，判決如主文。
本案經檢察官壬○○到庭執行職務。
中      華      民      國      九十三      年      三      月    九    日
                                    臺灣高等法院臺中分院刑事第八庭
                                          審判長法  官  羅  得  村
                                                法  官  陳  毓  秀
                                                法  官  劉  榮  服
右正本證明與原本無異。
得上訴（殺人部分本院並將依職權送上訴）。
如不服本判決應於收受送達後十日內向本院提出上訴書狀，其未敘述上訴之理由者並
得於提起上訴後十日內向本院補提理由書（均須按他造當事人之人數附繕本）。
                                                書記官  陳  俞  豪
中      華      民      國      九十三   年       三      月     九     日
附錄本案所犯法條全文
中華民國刑法第二百七十一條第一項：
殺人者，處死刑、無期徒刑或十年以上有期徒刑。
槍砲彈藥刀械管制條例第七條第四項：
未經許可，持有、寄藏或意圖販賣而陳列第一項所列槍砲、彈藥者，處五年以上有期
徒刑，併科新臺幣一千萬元以下罰金。
槍砲彈藥刀械管制條例第十二條第四項：
未經許可，持有、寄藏或意圖販賣而陳列子彈者，處五年以下有期徒刑，併科新臺幣
三百萬元以下罰金。
附表：（甲○○寄藏之手槍及子彈）
┌──┬───────────┬──────────┬──────────
│編號│  品名                │  獲案管制編號      │備考
├──┼───────────┼──────────┼──────────
│一  │捷克ＣＺ廠七五型制式半│0000000000│鑑定報告見臺中市警察
│    │自動手槍一枝          │號                  │局第二分局刑事案件偵
│    │                      │                    │查卷宗第四四頁。
├──┼───────────┼──────────┼──────────
│二  │捷克ＣＺ廠七五型制式半│0000000000│同右
│    │自動手槍一枝          │號                  │
│    │                      │                    │
├──┼───────────┼──────────┼──────────
│三  │仿美國ＳＭＩＴＨ  ＷＥ│0000000000│鑑定報告見九十一年度
│    │ＥＳＳＯＮ廠口徑○．三│號                  │偵字第二四五四九號偵
│    │八吋轉輪手槍製造之仿造│                    │查卷第一四一頁。
│    │槍                    │                    │
├──┼───────────┼──────────┼──────────
│四  │仿美國ＳＭＩＴＨ  ＷＥ│0000000000│鑑定報告見九十一年度
│    │ＥＳＳＯＮ廠口徑○．三│號                  │偵字第二四五四九號偵
│    │五七吋轉輪手槍製造之仿│                    │查卷第一四一頁。
│    │造槍                  │                    │
├──┼───────────┼──────────┼──────────
│五  │制式九ＭＭ口徑子彈十顆│無                  │一、其中一顆，由被告
│    │                      │                    │甲○○朝陳鴻俊射擊。
│    │                      │                    │二、其中二顆，由被告
│    │                      │                    │蕭忠文朝陳鴻俊射擊。
│    │                      │        │三、其中六顆，於內政
│    │                      │                    │部警政署刑事警察局人
│    │                      │                    │員鑑定時，予以試射（
│    │                      │                    │見臺中市警察局第二分
│    │                      │                    │局刑事案件偵查卷宗第
│    │                      │                    │四九頁鑑定報告第十點
│    │                      │                    │備考部分）
│    │                      │                    │四、僅餘一顆尚未經射
│    │                      │                    │擊。
├──┼───────────┼──────────┼──────────
│六  │制式○．三八吋口徑子彈│無                  │上開六顆子彈，均於內
│    │六顆                  │                    │政部警政署刑事警察局
│    │                      │                    │人員鑑定時，予以試射
│    │                      │                    │（見九十一年度偵字第
│    ││                    │二四五四九號偵查卷第
│    │                      │                    │一四六頁鑑定報告第九
│    │                      │                    │點備考部分）
└──┴───────────┴──────────┴──────────
                                                                        Ｉ
